【裁判字號】    97,訴,1983
【裁判日期】    970424
【裁判案由】    清償借款
【裁判全文】
臺灣臺北地方法院民事判決              97年度訴字第1983號
    原      告  台北富邦商業銀行股份有限公司
    法定代理人  甲○○
    訴訟代理人  丁○○
    被      告  丙○○
                乙○○原名劉.
上列當事人間清償借款事件，本院於中華民國97年4月22日言詞
辯論終結，判決如下：
    主  文
被告應連帶給付原告新台幣陸拾萬零陸佰肆拾元，及自民國九
十六年九月十七日起至清償日止，按年息百分之三點九九計算之
利息，暨自民國九十六年十月十八日起至清償日止，其逾期在六
個月以內部分，按上開利率百分之十，逾期超過六個月部分，按
上開利率百分之二十計付之違約金。
被告丙○○應給付原告新台幣壹拾玖萬仟伍佰伍拾元，及自
民國九十六年十月二十一日起至清償日止，按年息百分之八點三
九計算之利息，暨自民國九十六年十一月二十二日起至清償日止
其逾期在六個月以內部分，按上開利率百分之十，逾期超過六個
月部分，按上開利率百分之二十計付之違約金。
訴訟費用由被告丙○○負擔百分之二十五，餘由被告連帶負擔。
    事實及理由
甲、程序方面：
一、本件依兩造簽訂之貸款契約書第14條及薪水貸其他約定條款
    第12條約定，雙方合意以原告總行所在地之法院即臺灣臺北
    地方法院為第一審管轄法院，故本院自有管轄權。
二、按因合併而消滅之公司，其權利義務，應由合併後存續或另
    立之公司承受。公司法第319 條準用同法第75條規定，定有
    明文。查原台北銀行股份有限公司（下稱台北銀行）於民國
    94年1月1日與富邦商業銀行股份有限公司（下稱富邦銀行）
    合併，台北銀行為消滅銀行，富邦銀行為存續銀行，富邦銀
    行並更名為台北富邦商業銀行股份有限公司，原台北銀行暨
    原富邦銀行之權利義務關係，由合併後存續並更名之台北富
    邦商業銀行股份有限公司概括承受。
三、按訴狀送達後，原告不得將原訴變更或追加他訴，但擴張或
    減縮應受判決事項之聲明者，不在此限，民事訴訟法第255
    條第1項第3款定有明文。經查，本件原告於97年3月5日起訴
    時請求：(一)被告應連帶給付原告新台幣（下同）602,717 元
    、利息及違約金。(二)被告丙○○應給付原告198,553 元、利
    息及違約金。嗣原告將被告於97年3月28日繳款1萬元部分抵
    沖後，於同年4月17 日將請求金額減縮為：(一)被告應連帶給
    付原告600,643 元、利息及違約金。(二)被告丙○○應給付原
    告193,553 元、利息及違約金。揆諸前開規定，應予准許。
乙、實體方面：
一、原告起訴主張：被告丙○○邀同被告乙○○為連帶保證人於
    94 年11月17日向原告借款150萬元，約定借款期限自94年11
    月17日起至98年11月16日止，約定利息前3個月按年息1.99%
    固定計算，第4 個月起按原告指數型房貸基準利率加碼年息
    2.08% 機動計算，依年金法計算月付金，按月平均償付本息
    。遲延履行時，除仍依上開約定利率計付遲延利息外，本金
    自到期日起，利息自繳息日起，逾期在6 個月以內部分，按
    上開利率10%，逾期超過6 個月部分，按上開利率20%計付違
    約金，並喪失期限利益，債務視同全部到期。又被告丙○○
    於88年6月5日與原告簽訂薪水貸循環信用貸款約定書，約定
    以其在原告處開立之薪資轉帳存款帳戶內，於扣除該存款餘
    額後，在借款期間內（最長不超過1 年）及一定借款額度內
    （最近6個月平均入帳薪資淨額之3倍）得陸續借款或還款，
    並約定上開薪資轉帳戶在借款期間內如有任何1 個月未有薪
    資入帳，本項借款額度即視為到期，應即全數清償，利息按
    原告基本放款利率加碼年率3.52% 機動計算，並約定按月於
    每月21日計付，如未依約清償本息，除仍依上開約定利率計
    付遲延利息外，逾期在6個月以內部分，按上開利率10%，逾
    期超過6個月部分，按上開利率20%計付違約金。詎被告丙○
    ○自96年9月17日起即未依約攤還本息以及96 年10月未有薪
    資入帳，其後即未依約清償，依貸款契約書第9條第1項及薪
    水貸申請書第2 條約定，全部債務視同到期，應即全部清償
    ，尚積欠本金794,196 元、利息及違約金未清償，經屢向被
    告催討，未獲置理，為此提起本件訴訟。並聲明：如主文所
    示。
二、被告則以：伊對於原告請求本件金額及所提證據並不爭執，
    但目前無資力還款等語，資為抗辯。並聲明：原告之訴駁回
    。
三、查本件原告主張之事實，已據其提出放款帳卡、貸款契約書
    、對帳單細項、薪水貸申請書、薪水貸其他約定條款等影本
    為證。又被告於言詞辯論期日對於原告主張之事實，並不爭
    執，依民事訴訟法第280條第1項規定，對原告主張之前開事
    實，視同自認，堪信為真實。被告丙○○向原告借款未依約
    清償，經視為全部到期，被告乙○○為連帶保證人，自應負
    連帶清償責任。從而，原告依消費借貸及連帶保證之法律關
    係，請求被告連帶給付如主文第1 項所示之本金、利息及違
    約金；另依消費借貸之法律關係請求被告丙○○給付如主文
    第2 項所示之本金、利息及違約金，均為有理由，應予准許
    。
四、訴訟費用負擔之依據：民事訴訟法第第85條第1項、第2項。
中    華    民    國    97    年    4     月    24    日
                        民事第一庭法官  傅中樂
以上正本係照原本作成。
如對本判決上訴，須於判決送達後20日內向本院提出上訴狀。
中    華    民    國    97    年    4     月    24    日
                                書記官  李佩芳


司法院資訊處製作；財團法人民間司法改革基金會備份。
